【裁判字號】    95,易緝,51
【裁判日期】    950227
【裁判案由】    詐欺
【裁判全文】
臺灣臺中地方法院刑事判決              95年度易緝字第51號
公  訴  人  臺灣臺中地方法院檢察署檢察官
被      告  乙○○
上列被告因詐欺案件，經檢察官提起公訴（九十四年偵緝字第八
００號）及移送併案審理（臺灣板橋地方法院檢察署九十四年度
偵字第一一二九三號），本院合議庭裁定改以簡式審判程序審理
後，判決如下：
    主  文
乙○○連續幫助連續意圖為自己不法之所有，以詐術使人將本人
之物交付，處有期徒刑月，如易科罰金，以佰元折算壹日。
     事  實
一、乙○○明知一般人取得他人金融帳戶使用常與財產犯罪密切
    相關，且取得他人存摺之目的在於收取贓款及掩飾犯行不易
    遭人追查，竟基於幫助姓名年籍不詳之成年人詐欺取財之概
    括犯意，將其自己於民國九十三年八月六日、同年月九日，
    分別在臺北國際商業銀行德惠分行（下稱臺北國際商業銀行
    ）所開設帳號0000000000000號帳戶及在中國
    信託商業銀行民生分行（下稱中國信託商業銀行）所開設帳
    號0000000000000000號帳戶之存摺、金融
    卡及密碼，連續於同年月六日、同年八月九日至十五日間，
    以每本帳戶存簿（含提款卡、密碼）新臺幣（下同）一千五
    百元之價格，在臺北市○○○路某處，出賣並交付予該姓名
    年籍不詳之成年人，以此方法幫助該姓名年籍不詳之成年人
    利用上揭二帳戶供詐騙他人匯款之用。而該姓名年籍不詳之
    成年人，於取得乙○○所交付之上揭帳戶之存摺、提款卡及
    密碼後，即基於意圖為自己不法之所有之概括犯意，先於九
    十三年八月十五日，在網路上詐稱有網路天堂遊戲之天幣欲
    販售，致甲○○陷於錯誤，而於同日匯款三千元至上開乙○○所開立之中國信託商銀業銀行帳戶內；該不詳姓名之成年
    人復於九十三年八月二十四日凌晨三時十分許，以「Y E S
    99932」之網路化名，在ＹＡＨＯＯ奇摩拍賣網站（下稱奇
    摩拍賣網站）上，佯裝欲出售ＯＫＷＡＰＡ二六七手機（下
    稱ＯＫＷＡＰ手機）一具，致丙○○陷於錯誤，以四千五百
    元價格標買，並於九十三年八月二十七日，在臺中市梧棲鎮
    臺灣銀行臺中港分行提款機，將該款項匯入上揭乙○○所開
    設之臺北國際商業銀行帳戶內。嗣因甲○○、丙○○未收到
    天幣、手機，始知受騙。
二、案經臺中縣警察局清水分局報告臺灣臺中地方法院檢察署檢
    察官偵查起訴及臺南縣警察局善化分局報告臺灣臺南地方法
    院檢察署檢察官呈請臺灣高等法院檢察署檢察長核轉臺灣板
    橋地方法院檢察署檢察官移送併案審理。
    理  由
一、訊據被告乙○○對於上揭以出賣其所有之帳戶存摺、提款卡
    及密碼之方式，幫助前開姓名年籍不詳之成年人詐欺取財之
    事實坦承不諱，而被告雖坦承於九十三年八月六日將上開帳
    戶存摺、提款卡、密碼同時出賣予該姓名年籍不詳之成年人
    ，然被告開立之中國信託商業銀行帳戶之日期為九十三年八
    月九日，而該姓名年籍不詳之成年詐欺甲○○之財物為九十
    三年八月十五日，此有中國信託商業銀行開立帳號後之電腦
    資料影本在卷可稽（南縣善警三字第０九三００一三九五七
    號卷第六頁），由此可知被告出賣上開中國信託商業銀行帳
    戶之真正日期應為九十三年八月九日至十五日間，此部分時
    間被告顯屬誤認。而該姓名年籍不詳之成年人取得上揭帳戶
    之存摺、提款卡、密碼後，即在網路上詐稱欲出賣網路天堂
    遊戲之天幣並在奇摩拍賣網站上拍賣ＯＫＷＡＰ手機一具，
    致使甲○○、丙○○陷於錯誤，分別匯款三千元及四千五百
    元至上揭乙○○開立之中國信託商業銀行與臺北國際商業銀
    行帳戶等事實，業據證人甲○○、丙○○於警詢中證述明確
    ，並有中國信託商業銀行開立帳號後之電腦資料影本、甲○○自動櫃員機儲戶交易明細單、中國信託商業銀行客戶交易
    明細單、奇摩拍賣網站之資料、臺灣銀行自動櫃員機交易明
    細表、臺北國際商銀德惠分行所函附之歷史明細檔查詢單與
    開戶資料在卷可稽。而按刑法上之故意，可分為直接故意與
    不確定故意（間接故意），所謂「不確定故意」，係指行為
    人對於構成犯罪之事實，預見其發生而其發生並不違背其本
    意者，刑法第十三條第二項定有明文。且衡諸常情，一般國
    人向金融機構開設帳戶，並無任何法令限制，若係正當用途
    ，大可光明正大，自行申請供己使用，何必向他人收購？又
    帳戶之用途係用來存提款項，而存摺、提款卡、密碼等均係
    個人重要之物件，並具有一定金融交易目的及識別意義，一
    旦有人收購他人帳戶及上開物品供作不明使用，依一般認知
    ，必是隱身幕後之使用人欲利用人頭帳戶掩飾犯行免於遭人
    追查，自極易於令人有與不法犯罪之目的相關之合理懷疑；
    而邇來，詐騙事件層出不窮，該等犯罪多數均係利用人頭帳
    戶作為出入帳戶，並經媒體廣為報導，已成眾所週知之事，
    被告自無例外，被告自承並不知上開姓名年籍不詳之成年人
    之真實姓名、聯絡地址，則被告既屬心智成熟之成年人，卻
    率以出賣自己所有前開帳戶之存摺、提款卡及密碼予該人，
    且復能取得三千元之代價，此顯與常情不符，顯然被告應可
    預見姓名年籍不詳之成年人購買系爭帳戶之存摺、提款卡及
    密碼係為供向不特定人詐取財物之用，是被告顯可預見其行
    為將足以對買受該帳戶之人所實施之犯罪發生助力，被告具
    幫助犯罪之故意至為灼然，足認被告上揭之自白與事實相符
    。
    本件事證明確，被告之犯行，應堪認定。
二、按連續幫助與幫助連續為不同之犯罪態樣，如基於概括犯意
    ，多次幫助他人犯罪，為連續幫助，該幫助者有多次犯罪行
    為；如以一幫助行為，幫助他人連續犯罪，則為幫助連續，
    就幫助犯而言，僅有一次犯罪行為；如幫助者以多次幫助行
    為幫助他人連續犯罪，則為連續幫助連續，該幫助犯及被幫
    助之正犯，均有多次之犯罪行為。被告乙○○基於幫助他人
    犯罪之意思，連續提供臺北國際商業銀行、中國信託商業銀
    行帳戶供姓名年籍不詳之成年人使用，而該姓名年籍不詳之
    成年人再連續以詐欺取財方法取得上開二位被害人之財物，
    被告雖並未參與詐欺取財之犯行，然其顯係就他人之犯罪加
    以助力，參與刑法第三百三十九條第一項構成要件以外之行
    為。是核被告乙○○所為，係犯刑法第三十條第一項、第三
    百三十九條第一項之幫助詐欺取財罪。該姓名年籍不詳之成
    年人先後兩次詐欺取財之犯行，時間緊接，方法相同，顯係
    基於概括犯意反覆為之，為連續犯，應依刑法第五十六條之
    規定，以一罪論。又被告所為前開二次幫助詐欺行為，時間
    緊接，所犯構成要件相同，顯係基於概括之犯意為之，亦為
    連續犯，爰依刑法第五十六條之規定論以一罪，並加重其刑
    。被告係係幫助該姓名年籍不詳之成年人犯詐欺取財罪，為
    幫助犯，應依刑法第三十條第二項規定，按正犯之刑減輕之
    ，並先加後減。爰審酌被告因貪圖小利，擅自提供金融機構
    帳戶供他人非法使用，使犯罪難以查緝，等同助長犯罪，行
    為殊屬不當，惟念及被告犯後尚能坦承犯行，態度尚稱良好
    等一切情狀，量處如主文所示之刑，並諭知易科罰金之折算
    標準，以資懲儆。
三、至移送併案審理（臺灣板橋地方法院檢察署九十四年度偵字
    第一一二九三號）部分，即被告上揭於九十三年八月九日至
    十五日間某時，出賣並交付中國信託商業銀行開設之帳號0
    000000000000000號帳戶之存摺、提款卡及
    密碼與姓名年籍不詳之成年人，致使甲○○陷於錯誤而匯款
    三千元至該帳戶之幫助詐欺取財部分，因與檢察官起訴經判
    處有罪之部分有連續犯之裁判上一罪關係，基於審判不可分
    之原則，本院自得併予審理，附此敘明。
據上論斷，應依刑事訴訟法第二百七十三條之一第一項、第二百
九十九條第一項前段，刑法第五十六條、第三百三十九條第一項
、第三十條第一項、第二項、第四十一條第一項前段，罰金罰鍰
提高標準條例第一條前段、第二條，判決如主文。
中    華    民    國    95    年    2     月    27    日
                        臺灣臺中地方法院刑事第十一庭
                                法  官  王世華
以上正本證明與原本無異。
如不服本判決，應於收受送達後10日內向本院提出上訴書狀（應
附繕本）。
                                書記官  劉易柔
中    華    民    國    95    年    2     月    27    日
附錄論罪科刑法條
刑法第30條
 (從犯及其處罰)
幫助他人犯罪者，為從犯。雖他人不知幫助之情者，亦同。
從犯之處罰，得按正犯之刑減輕之。前二項之未遂犯罰之。
刑法第339條
 (普通詐欺罪)
意圖為自己或第 3 人不法之所有，以詐術使人將本人或第 3 人
之物交付者
，處五年以下有期徒刑、拘役或科或併科 1000 元以下罰金。
以前項方法得財產上不法之利益或使第 3 人得之者，亦同。
中華民國刑法第30條


司法院資訊處製作；財團法人民間司法改革基金會備份。
